【裁判字號】    92,上訴,303
【裁判日期】    920508
【裁判案由】    毒品危害防制條例
【裁判全文】
臺灣高等法院臺南分院刑事判決              九十二年度上訴字第三三號    Ｇ
      上  訴  人
      即  被  告  甲  ○  ○
      指定辯護人  本院公設辯護人  乙  ○  ○
右上訴人因毒品危害防制條例案件，不服臺灣嘉義地方法院九十年度訴字第一二０號
中華民國九十一年十二月二十五日第一審判決（起訴案號：臺灣嘉義地方法院檢察署
八十九年度偵字第三三０八號），提起上訴，本院判決如左：
      主      文
原判決關於甲○○部分撤銷。
甲○○連續轉讓第二級毒品，累犯，處有期徒刑拾月。
      事      實
一、甲○○於民國（下同）八十八年曾犯偽造文書罪，經臺灣嘉義地方法院判處有期
    徒刑九月確定，至八十八年十二月十一日執行完畢，猶不知悔改，復基於轉讓第
    二級毒品安非他命之概括犯意，先後於八十九年五月十八日、二十日及二十三日
    ，在嘉義市○○路○段一○二巷巷口，連續三次無償轉讓第二級毒品安非他命予
    張智勝施用。嗣於同年五月二十五日下午一時三十分許，經警在嘉義市○○路、
    北門路口實施臨檢盤查時，查獲甲○○持有第二級毒品安非他命毛重約零點二公
    克、玻璃球吸食器一支、斜削吸管一支、注射針筒二支等物（均已於另案沒收銷
    毀），始獲悉上情，甲○○為配合嘉義市警察局保安隊查緝毒品而撥打電話聯絡
    張智勝，佯稱欲向其借取第二級毒品安非他命一小包，張智勝於接獲上開電話後
    ，隨即基於同日下午二時二十分許，駕駛車號ＲＸ—六七二八號自小客車，攜帶
    第二級毒品安非他命一包（淨重零點八二公克，起訴書誤載為一公克）前往嘉義
    市○○路、長安街口準備將毒品交予甲○○時，為警當場查獲（張智勝轉讓第二
    級毒品部分，業經判決確定），並扣得第二級毒品安非他命一包（已另案沒收）
    。
二、案經嘉義市警察局報請臺灣嘉義地方法院檢察署檢察官偵查起訴。
      理      由
一、訊據上訴人即被告甲○○矢口否認有上開犯行，辯稱：伊僅向張智勝購買第二級
    毒品安非他命施用，未曾販賣或轉讓第二級毒品安非他命予張智勝施用，偵查及
    原審所供，係受張智勝拜託而為其脫罪之供述，並非實情等語。
二、惟查被告甲○○確於上開時、地，無償轉讓第二級毒品安非他命予張智勝施用等
    情，業據其在偵查、原審審理時，坦白承認，據其在偵查中供稱：「我被警查獲
    後，警察要我打電話給販賣者，本來打不通，後來打通了但對方聽到警察的無線
    電呼叫：：對方沒有出現，警察要我說出和我一起吸的人，平常張智勝曾借我安
    非他命吸，等我有時再還他，昨天我跟他借一包約二千元」、「問：賣給張智勝
    幾次？答：我沒賣」、「問：是否向張智勝買過安非他命？答：沒有：：」、「
    他為何要免費送你？答：因為我沒有安非他命就向他要，他有跟我說我有安非他
    命要還他」、「問：你有賣安非他命給張智勝？答：沒有」。核與張智勝所供：
    「問：你向甲○○買過幾次？答：沒有，只是向他討過二、三次」、「問：賣過
    幾次給他（指甲○○）？答：沒有，但他向我討過四、五次」、「問：八十九年
    五月二十五日下午二時二十分，在嘉義市○○路、長安路口準備安非他命賣給甲
    ○○？答：不是賣給他，是他向我討的：：」、「問：安非他命是你免費給甲○
    ○？答：是的，等他有安非他命時再還我」（以上詳偵查卷第三十頁、第三十一
    頁、第四十七頁、第六十頁）。於原審審理時，被告甲○○亦稱：伊與張智勝彼
    此間並無互賣第二級毒品安非他命之犯行，只有共同出資購買或相互借用，警訊
    所載不實等語，而張智勝亦始終供稱：伊與甲○○間沒有金錢買賣，只有互相提
    供安非他命給對方施用（詳原審卷第三十頁至第三十三頁、第二三０至二三二頁
    、第二五０頁至二六頁），復有扣案之安非他命一包可資佐證，該包安非他命經
    送請鑑驗結果，確屬第二級毒品安非他命成分無訛（淨重零點八二公克，包裝重
    零點二六公克），有法務調查局檢驗通知書一紙附卷可按（附於原審卷第一九五
    頁），被告轉讓第二級毒品安非他命事證明確，於本院翻異前供，否認轉讓第二
    級毒品安非他命予張智勝施用，顯係卸責之詞，不足採信，犯行應可認定。
三、按安非他命係毒品危害防制條例第二條規定之毒品，被告甲○○竟將安非他命轉
    讓予張智勝施用，核其等所為，係犯該條例第八條第二項之轉讓第二級毒品罪，
    公訴人認被告係犯該條例第四條第二項之販賣第二級毒品罪，因販賣與轉讓第二
    級毒品行為之區分僅在於行為人有無得利，其基本社會事實相同，爰變更公訴人
    之起訴法條，改依同條例第八條第二項之轉讓第二級毒品罪論處（理由詳如後述
    ），至其於轉讓前持有第二級毒品之低度行為，已為轉讓之高度行為吸收，不另
    論罪。被告先後轉讓安非他命多次犯行，時間緊接，犯罪構成要件相同，應依刑
    法第五十六條連續犯規定，論以一罪，並加重其刑。又被告於民國八十八年四月
    二十二日，因犯偽造文書罪，經臺灣嘉義地方法院判處有期徒刑九月確定，於同
    年十二月十一日執行完畢，有臺灣高等法院被告全國前案紀錄表及臺灣嘉義地方
    法院檢察署刑案資料查註紀錄表各一紙附卷可按，其於五年內再犯本件有期徒刑
    以上之罪，為累犯，應依刑法第四十七條之規定加重其刑。扣案之安非他命一包
    （淨重零點八二公克）及其包裝（重零點二六公克），均已於另案沒收，爰均不
    予宣告沒收，附此敘明。
四、至公訴人雖認被告前揭時地係以每次二千元之代價，販賣第二級毒品安非他命予
    張智勝，其所為係犯毒品危害防制條例第四條第二項販賣第二級毒品罪，無非以
    警訊為依據，惟查：
    （一）按犯罪事實應依證據認定之，無證據不得推定其犯罪事實，刑事訴訟法第
          一百五十四條定有明文，而所謂認定犯罪事實之證據，係指足以認定被告
          確有犯罪行為之積極證據而言，且該證據於訴訟上之證明，須於通常一般
          人均不致有所懷疑，而得確信其為真實之程度，始得據之為有罪之認定，
          倘其證明尚未達到此一程度，而僅有合理懷疑存在時，依「罪證有疑，利
          於被告」之法則，即應作有利於被告之認定。經查被告甲○○及同案已判
          刑確定之張智勝（依轉讓第二級毒品罪論處）雖於警訊中供稱曾向對方購
          買安非他命，惟於偵查及原審審理時均一致辯稱：伊等僅無償借用，絕無
          金錢買賣，警訊所載不實等語置辯。
    （二）按依刑事訴訟法第一百條之二準用同法第一百條之一第一項之規定，司法
          警察（官）訊問犯罪嫌疑人，除有急迫情況且經記明筆錄者外，應全程連
          續錄音，必要時，並應全程連續錄影。考其立法目的，在於建立訊問筆錄
          之公信力，並擔保訊問程序之合法正當；亦即在於擔保犯罪嫌疑人對於訊
          問之陳述係出於自由意思及筆錄所載內容與其陳述相符。則被告在警訊之
          自白如係出於不正之方法，且司法警察（官）對其訊問時未經全程連續錄
          音或錄影，致訊問程序已有瑕疵，無法擔保訊問程序之合法正當，即難謂
          其於警訊自白之筆錄有證據能力。
    （三）卷查被告甲○○、張智勝對其等於警訊自白之筆錄，均堅詞爭執係出於不
          正之方法，並否認其自白之真實，被告張智勝稱：「警察先寫好筆錄，拿
          錄音帶出來錄音，要我照著寫好的筆錄唸，警員唸到販賣的部分，我說我
          沒有販賣，他們就打我，我就照著唸」（詳原審卷第一七五頁），甲○○
          亦稱：「我在警局的時候，是講我打電話叫張智勝出來的，為何會變成我
          販賣他，警訊時說我販賣安非他命給被告張智勝，我說沒有，他們就把錄
          音帶（機）關掉，我當時是打電話給綽號『過敏』出來，警察等『過敏』
          一陣子沒有來，就說要我交出一個人來，我交出被告張智勝，警察說我交
          出一個人來才要放我走」（詳原審卷第一七六頁），另證人即與被告李義
          煌一同被警方查獲之陳新進證稱：「警察說要他交人，才要放他走」（詳
          原審卷第一二二頁）等情，而嘉義市警察局第二分局後湖分局警員吳振輝
          於原審亦自承：「我們是先寫好筆錄後，才拿筆錄給被告確認、錄音」（
          詳原審卷第八十八頁），是其等警訊筆錄之製作程序既有瑕疵，殊難執為
          認定被告有罪之唯一證據。
    （四）綜上所述，被告等所稱其等於警訊自白之筆錄係出於不正之方法，應屬可
          信，該等警訊筆錄之自白即均無證據能力，不足採為被告等有罪之證據。
          至張智勝雖稱：「問：為何你後來跟檢察官說，查獲當天甲○○打電話跟
          你說要毒品，你才打電話跟阿敏買？答：移送時警察叫我這樣跟檢察官說
          的，要我交出阿敏之人，我才可以脫罪，所以檢察官那裡，我也要照警訊
          筆錄說。問：查獲那天安非他命你是否已經交給甲○○？答：還沒有。還
          在我那裡就被查獲。」此後，被告甲○○與張智勝二人於原審審理中即皆
          否認與對方有安非他命之金錢交易，其前揭所述何者為真，已無從查證，
          又被告張智勝固亦於檢察官偵訊中供稱「甲○○打電話要買毒品」之語，
          然其等既均陳稱警訊時警方以供出毒品來源即可脫罪為誘因，依前開轉折
          以觀，其供稱當時欲以此脫罪等情，並非無此可能，要難憑其於檢察官偵
          訊中一度可能含有其他目的之自白而採為認定本件事實之基礎。參以被告
          等均供承吸食之安非他命為二人合資向綽號「阿敏」之男子購買，其等就
          交易方式、地點、次數、所購買數量及金額等皆大致相符，應屬可信，其
          等於毒品告罄之際，互通有無，於下次合資購買時再行歸還，亦甚符常情
          。此外復查無其他足以認定被告甲○○、張智勝提供安非他命予對方係含
          有對價關係之補強證據，綜合全部卷證資料，對於公訴人所指被告等連續
          以一千元至二千元不等之代價販賣第二級毒品安非他命予對方部分，客觀
          上尚未達於通常一般人均不致有所懷疑，而得確信其為事實之程度，依前
          揭證據法則說明，應作有利被告等之認定，即被告等僅無償連續轉讓安非
          他命予對方而無販賣圖利之事實。
五、原審審理結果，變更檢察官之起訴法條，認被告係犯轉讓第二級毒品罪，而予論
    罪科刑，固非無見，惟查被告甲○○供出毒品來源係來自張智勝，並因而查獲張
    智勝轉讓毒品，依毒品危害防制條例第十七條規定得減輕其刑，原審未依該規定
    減刑，亦未說明不予減刑之理由，尚有未合，被告之上訴意旨否認犯罪固不足採
    ，惟公設辯護人執此指摘原審判決此部分不當，為有理由，原判決既有前述可議
    之處，此部分即屬無可維持，應由本院撤銷改判，爰審酌被告之犯罪動機、目的
    、手段、所造成危害、所轉讓毒品次數及數量等一切情狀，量處有期徒刑拾月，
    以資懲儆。扣案之安非他命一包（淨重零點八二公克）及其包裝（重零點二六公
    克），均已於另案沒收，爰均不予宣告沒收，附此敘明。
據上論斷，應依刑事訴訟法第三百六十九條第一項前段、第三百六十四條、第二百九
十九條第一項前段、第三百條，毒品危害防制條例第八條第二項、第十七條、刑法第
十一條前段、第五十六條、第四十七條，判決如主文。
本案經檢察官許仲瑩到庭執行職務
中    華    民    國      九十二      年      五      月      八        日
                                  臺灣高等法院臺南分院刑事第六庭
                                      審判長法官  楊    明    章
                                            法官  沈    揚    仁
                                            法官  戴    勝    利
右正本證明與原本無異。
如不服本判決，應於判決送達後十日內向本院提出上訴狀，其未敘述理由者並應於提
出上訴狀後十日內向本院補提理由書（應附繕本)。
                                      法院書記官  吳    銘    添
中    華    民    國      九十二      年      五      月      九        日
附錄：本判決論罪科刑法條：
毒品危害防制條例第八條：轉讓第一級毒品者，處一年以上七年以下有期徒刑，得併
                        科新台幣一百萬元以下罰金。
                        轉讓第二級毒品者，處六月以上五年以下有期徒刑，得併
                        科新台幣七十萬元以下罰金。
                        轉讓第三級毒品者，處三年以下有期徒刑，得併科新台幣
                        三十萬元以下罰金。
                        前三項之未遂犯罰之。


司法院資訊處製作；財團法人民間司法改革基金會備份。
